【裁判字號】    98,訴,429
【裁判日期】    980424
【裁判案由】    毒品危害防制條例
【裁判全文】
臺灣臺北地方法院刑事判決               98年度訴字第429號
公  訴  人  臺灣臺北地方法院檢察署檢察官
被      告  乙○○
選任辯護人  丁秋玉律師
上列被告因違反毒品危害防制條例案件，經檢察官提起公訴（97
年度偵字第8596號），本院判決如下：
    主  文
乙○○販賣第三級毒品，累犯，處有期徒刑伍年陸月，扣案之門
號0000000000號SIM 卡壹枚沒收，未扣案之販賣第三級毒品所得
新臺幣陸佰元沒收之，如全部或一部不能沒收時，以其財產抵償
之；又販賣第三級毒品，累犯，處有期徒刑伍年陸月，扣案之門
號0000000000號SIM卡 壹枚沒收，未扣案之販賣第三級毒品所得
新臺幣陸佰元沒收之，如全部或一部不能沒收時，以其財產抵償
之；又販賣第三級毒品，累犯，處有期徒刑伍年陸月，扣案之門
號0000000000號SIM 卡壹枚沒收，未扣案之販賣第三級毒品所得
新臺幣陸佰元沒收之，如全部或一部不能沒收時，以其財產抵償
之。應執行有期徒刑拾貳年，扣案之門號0000000000號SIM 卡壹
枚沒收，未扣案之販賣第三級毒品所得共計新臺幣壹仟捌佰元沒
收之，如全部或一部不能沒收時，以其財產抵償之。
    事  實
一、乙○○前於民國93年間，因違反毒品危害防制條例案件，經
    國防部北部地方軍事法院檢察署檢察官以93年度偵字第66號
    起訴，由國防部北部地方軍事法院以93年度信審字第199 號
    判處有期徒刑1年6月，嗣經提起上訴，由國防部高等軍事法
    院以93年度法仁判字第178號判處有期徒刑6月確定，於94年
    4 月19日易科罰金執行完畢。詎乙○○猶不知悔改，於97年
    間，擔任「君悅酒店」（設臺北市中山區○○○路410號5樓
    ）之幹部，因該酒店客人甲○○前來消費時，屢次撥打乙○
    ○所使用之0000000000號行動電話聯繫，表示欲購買第三級
    毒品K他命供己施用，乙○○明知K他命（Ketamine）屬毒品
    危害防制條例第2條第2項第3 款所列之第三級毒品，依法不
    得販賣，竟各別基於販賣第三級毒品K 他命營利之意圖，分
    別以每包低於新台幣（下同）600 元之不詳代價，先向自稱
    「小蔣」之真實姓名年籍不詳之成年男子販入第三級毒品K
    他命1包後，再先後於97年2月間之某日、同年3 月間之某日
    及同年3月12日凌晨3 時30分許，在前開酒店內，分別以600
    元之價格賣與甲○○施用。嗣甲○○於同年7 月13日15時30
    分許，在臺北市○○區○○路、松仁路口為警查獲其於97年
    3月12日凌晨3時30分許向乙○○購得施用後剩餘含第三級毒
    品K他命成分之白色粉末1包（檢體編號：X00000000 號，驗
    餘含塑膠袋及標籤重0.623 公克），由甲○○以電話聯繫乙
    ○○佯稱欲再購買第三級毒品K 他命而相約見面，為警循線
    於同日22時許，在臺北縣三重市○○○路48巷20號前，逮捕
    依約前來之乙○○（此部分事實未據起訴），並扣得含第三
    級毒品K他命成分之白色或無色透明結晶或結晶性粉末1包（
    檢體編號：X00000000號，驗餘含塑膠袋及標籤重1.870公克
    ），而悉上情。
二、案經臺北市政府警察局信義分局報告臺灣臺北地方法院檢察
    署檢察官偵查起訴。
    理  由
壹、證據能力方面：
一、被告乙○○於警詢中之陳述：
  (一)按被告之自白，非出於強暴、脅迫、利誘、詐欺、疲勞訊問
    、違法羈押或其他不正之方法，且與事實相符者，得為證據
    ；被告陳述其自白係出於不正之方法者，應先於其他事證而
    為調查。該自白如係經檢察官提出者，法院應命檢察官就自
    白之出於自由意志，指出證明之方法，刑事訴訟法第156 條
    第1項、第3項分別定有明文。又訊問被告，應全程連續錄音
    ；必要時，並應全程連續錄影。但有急迫情況且經記明筆錄
    者，不在此限。筆錄內所載之被告陳述與錄音或錄影之內容
    不符者，除有前項但書情形外，其不符之部分，不得作為證
    據，且於司法警察官或司法警察詢問犯罪嫌疑人時準用之，
    同法第100條之1第1項、第2項、第100條之2亦分別有明文。
    故司法警察（官）詢問犯罪嫌疑人時，原則上應連續錄音或
    錄影，並依犯罪嫌疑人所為之任意性陳述而為警詢筆錄之如
    實記載，用以確保詢問時被告供述之任意性及筆錄記載正確
    性，非指司法警察（官）於詢問犯罪嫌疑人並製作筆錄之外
    之時間亦應錄音或錄影，亦非指筆錄問答之製作應於詢問過
    程中開始並結束，合先敘明。
  (二)被告及其選任辯護人於本院審理時，均主張被告於警詢中之
    陳述係警方事先擬好文字內容要伊照唸，要陳述警方想要的
    答案才可以，如果有不合警方的意思，錄音就會中斷，重新
    再錄，故非伊原本要表達的口供，當時伊心想離開，若不照
    念則無法離開等語。然被告警詢之錄音帶經檢察事務官勘驗
    結果，並未發現有何違法取供情事，有檢察事務官97年5 月
    16日勘驗筆錄在卷可稽，且經本院當庭播放被告警詢錄音帶
    進行勘驗結果，製作警詢筆錄之時間自97年3月14日4時37分
    起至同日5時25分止，由警員1人進行詢問，另1 人利用電腦
    繕打筆錄，被告確有陳述伊先後3 次在臺北市○○○路「錢
    櫃KTV」內，以600 元之代價，向「小蔣」購入第三級毒品K
    他命1 包後，再分別以相同之價格，在君悅酒店內賣轉與甲
    ○○施用，每次甲○○均撥打其使用0000000000號行動電話
    聯繫相約見面交易，96年7 月13日22時許，甲○○要向伊購
    買第三級毒品K 他命，相約在臺北縣三重市○○○路48巷見
    面，接著警方出現將伊逮捕，伊有同意警方在其租屋處搜索
    ，並在電表上發現1包K他命，警方查獲過程中沒有違失行為
    ，伊沒有受到警方暴力、脅迫、利誘及其他不正當之方式等
    語，勘驗過程中未發現明顯錄音中斷之情形，警員詢問語氣
    亦未發現有以強暴、脅迫等不正方式進行詢問情事，被告回
    答問題時亦口氣平和、語調平順，並非答非所問，或明顯意
    識不清以致於影響陳述之狀況，且警員詢問過程中，部分段
    落有出現打字聲音，無明顯跡象顯示係詢問前事先已製作繕
    打後，始由被告照唸之情形，有本院98年4月7日勘驗筆錄在
    卷可按。再參照被告及證人甲○○警詢筆錄之記載，可知被
    告之警詢筆錄係由進行詢問及繕打之警員整理、節錄被告陳
    述之內容要旨，以口頭向被告確認後，經整理而繕打為筆錄
    記載之文字內容，又有關警員詢問之際，引用證人甲○○警
    詢陳述內容為題而詢問被告時，確有將甲○○筆錄記載之文
    字以電腦文書處理剪貼至被告筆錄內之情形，然被告警詢筆
    錄之記載，均未逸脫被告陳述之要旨，亦未有被告未曾陳述
    之內容而由警員擅自繕打記載筆錄之情形。從而，被告於警
    詢時之陳述，既經全程連續錄音，且筆錄內所載之被告陳述
    與錄音之內容相符，亦非出於強暴、脅迫、利誘、詐欺、疲
    勞訊問、違法羈押或其他不正之方法，自得為證據。
二、證人甲○○於警詢中之陳述：
  (一)按被告以外之人於審判外之言詞或書面陳述，除法律有規定
    者外，不得作為證據，刑事訴訟法第159條第1項固定有明文
    。惟被告以外之人於審判外之陳述，雖不符同法第159條之1
    至之4 之規定，而經當事人於審判程序同意作為證據，法院
    審酌該言詞陳述或書面陳述作成時之情況，認為適當者，亦
    得為證據；又當事人、代理人或辯護人於法院調查證據時，
    知有第159條第1項不得為證據之情形，而未於言詞辯論終結
    前聲明異議者，視為有前項之同意，同法第159條之5亦定有
    明文。立法意旨在於傳聞證據未經當事人之反對詰問予以核
    實，原則上先予排除。惟若當事人已放棄反對詰問權，於審
    判程序中表明同意該等傳聞證據可作為證據；或於言詞辯論
    終結前未聲明異議，基於尊重當事人對傳聞證據之處分權，
    及證據資料愈豐富，愈有助於真實發見之理念，且強化言詞
    辯論主義，使訴訟程序得以順暢進行，上開傳聞證據亦均具
    有證據能力。
  (二)證人甲○○於警詢中之陳述，檢察官、被告及其選任辯護人
    已知其性質屬傳聞證據，然其所為之上開警詢筆錄內容，經
    本院於審理程序中予以提示並告以要旨，且由檢察官、被告
    及其辯護人表示意見，而未於言詞辯論終結前對該等證據內
    容提出關於證據能力之聲明異議，雖被告及其選任辯護人曾
    就證人甲○○警詢陳述之內容表示其所言不實，然此乃被告
    及起選任辯護人爭執該證人陳述內容之證明力問題，核與有
    無證據能力無關，本院審酌上開警詢筆錄作成時，係緊接其
    為警查獲持有第三級毒品K 他命之後而為之陳述，尚未慮及
    其本身與被告間之利害關係，且查無違法取證或其他瑕疵，
    尚無外力介入干擾之情事，認為以之作為本件之證據亦屬適
    當，故其於警詢中之陳述，有證據能力。
三、證人甲○○於偵訊中之具結證詞：
  (一)按被告以外之人於偵查中向檢察官所為陳述，除顯有不可信
    之情況者外，得為證據，刑事訴訟法法第159條之1第2 項定
    有明文。偵查中對被告以外之人（包括證人、鑑定人、告訴
    人、被害人及共同被告等）所為之偵查筆錄，或被告以外之
    人向檢察官所提之書面陳述，性質上均屬傳聞證據。惟現階
    段刑事訴訟法規定檢察官代表國家偵查犯罪、實施公訴，依
    法其有訊問被告、證人及鑑定人之權，證人、鑑定人且須具
    結，而實務運作時，檢察官偵查中向被告以外之人所取得之
    陳述，原則上均能遵守法律規定，不致違法取供，其可信度
    極高，職是，被告以外之人前於偵查中已具結而為證述，除
    反對該項供述得具有證據能力之一方，已釋明「顯有不可信
    之情況」之理由外，應認該證人於偵查中之陳述具有證據能
    力。
  (二)證人甲○○於檢察官偵查中所為之陳述，業經合法具結擔保
    其所述實在，被告及其辯護人均未反對該等證詞之證據能力
    ，更無釋明上開證述有何顯不可信之情況，故其等於偵查中
    之具結證言自有證據能力。
四、警察於被告租屋處電表上扣得之含第三級毒品K 他命成分之
    白色或無色透明結晶或結晶性粉末1包（檢體編號：X000000
    00號，驗餘含塑膠袋及標籤重1.870公克）：
  (一)搜索，經受搜索人出於自願性同意者，得不使用搜索票。但
    執行人員應出示證件，並將其同意之意旨記載於筆錄，刑事
    訴訟法第131條之1定有明文。
  (二)被告於本院審理時主張伊當時要求警方出事搜索票，當下遭
    警方毆打，搜索過程違法等語。惟訊據被告於本院審理時亦
    稱警方未強逼伊簽自願搜索同意書，且其於警詢中業已自承
    警方人員有出示證件，問伊願不願意接受盤查，伊有同意讓
    警方搜索，也有簽搜索同意書等語，另質之證人即前往被告
    位於臺北縣三重市○○○路48巷20號租屋處執行搜索之警員
    崔宛豪、童義宏、姚志和及吳思賢於本院審理時均到庭結證
    稱當時有表明是警察，經被告同意後進入搜索，警方並無出
    手毆打被告等語，核與在場之證人甲○○於本院審理時證述
    查獲過程如警方所言，當時沒有警察毆打被告等語相符，被
    告復未能指出其他遭警方毆打之證明方法，難認其上開主張
    為可採，是該扣案之第三級毒品K他命1包，既經被告之同意
    進入其上開租屋處搜索而扣得，並有夜間自願搜索同意書、
    搜索扣押筆錄、扣押物品目錄表、扣押物收據及應扣押之物
    證明書各1紙及採證照片2紙附卷可參，上開搜索、扣押程序
    並無不法，是該扣案之第三級毒品K他命1包，得為證據。
貳、實體方面：
一、訊據被告於警詢中固供稱分別於前揭時、地，先後3 次在臺
    北市○○○路「錢櫃KTV」內，以600元之代價，向「小蔣」
    購入第三級毒品K他命1包後，再分別以相同之價格，在君悅
    酒店內賣轉與甲○○施用，每次甲○○均撥打其使用000000
    0000號行動話聯繫相約見面交易，96年7 月13日22時許，甲
    ○○要向伊買第三級毒品K 他命，相約在臺北縣三重市○○
    ○路48巷見面，為警埋伏逮捕之事實，嗣其於偵訊及本院審
    理時翻異前詞，改稱：伊無提供第三級毒品K 他命與甲○○
    ，甲○○曾拜託伊幫忙調，但沒有調到等語。
二、經查：
  (一)被告於前揭時、地，先後3次在臺北市○○○路「錢櫃KTV」
    內，向「小蔣」購入第三級毒品K他命1 包後，再分別以600
    元之價格，在君悅酒店內賣轉與甲○○施用之事實，業據其
    於警詢時供稱「甲○○最後一次向我購買是於97年3 月12日
    凌晨3時30分許，在林森北路410號5 樓的君悅酒店內向我購
    買，他總共向我購買3次，前2次購買的時間我忘了，他如果
    有來我上班的君悅酒店就會打我手機向我購買，但我都是他
    向我要求購買，我才向小蔣調貨，他分別以600 元之價格向
    我購買K他命1小包3次，他向我購買的3次都是以600 元成交
    ，而我是轉賣小蔣的K他命給他，前後3次3小包共計1,800元
    。」等語不諱，核與證人甲○○於警詢、檢察官偵訊及本院
    審理時證述「我是向小鍾（指被告）於97年3月12日凌晨3時
    30分許，在林森北路410號5樓的君悅酒店內向他購買，這是
    我第3次向他購買，我如果有去君悅酒店就會打他手機〈000
    0000000〉向他購買，我今遭查獲之K他命是以600 元之價格
    向他購買1小包，詳細重量我不知道，我總共向他購買3 次K
    他命，重量我都不知道，每次都是以600元向他購買1 小包K
    他命，前後向他購買總計1,800元的K他命。」、「經警查獲
    持有之K他命是向被告購買。」、「跟被告拿過2、3 次，時
    間分別在97年的2月、3月，地點都在林森北路上的君悅酒店
    。」、「向被告拿取K他命之價錢1包600元。」、「這3次都
    是被告在酒店直接把K 他命拿給我。」等語相符，且證人甲
    ○○於97年7 月13日15時30分許，在臺北市○○區○○路、
    松仁路口為警查獲其於97年3月12日凌晨3時30分許向乙○○
    購得施用後剩餘之第三級毒品K他命1包（檢體編號：X00000
    000號，驗餘含塑膠袋及標籤重0.623公克）一情，業據證人
    甲○○於警詢及本院審理時證述屬實，並有扣押物品目錄表
    、97年度藍保管字第885 號扣押物品清單及行政院衛生署管
    制藥品管理局97年4 月21日管檢字第0970003801號鑑定書各
    1 紙附卷可證，足見被告確有於前揭時、地交付第三級毒品
    K他命與甲○○無訛。
  (二)被告雖於檢察官偵訊及本院審理時翻異前詞，改稱：伊無提
    供第三級毒品K 他命與甲○○，甲○○曾拜託伊幫忙調，但
    沒有調到等語。惟甲○○於前揭時、地為警查獲其於97年3
    月12日凌晨3 時30分許向乙○○購得施用後剩餘含第三級毒
    品K他命1包後，於警詢中供稱其持有之第三級毒品K 他命係
    向被告購買，遂由其以欲再向被告購買第三級毒品K 他命為
    由，撥打被告使用之0000000000號行動電話聯繫，約定交易
    之時、地後，為警循線在臺北縣三重市○○○路48巷20號前
    ，逮捕前來交易之被告，並經被告之同意後進行搜索，在被
    告上開租屋處電表上方扣得第三級毒品K他命1包（檢體編號
    ：X00000000號，驗餘含塑膠袋及標籤重1.870公克）等情，
    業經證人甲○○於警詢及本院審理時證述綦詳，核與查獲本
    件之警員崔宛豪、童義宏、姚志河及吳思賢於本院審理時之
    證述情節一致，復有前揭扣押物品目錄表、扣押物品清單及
    行政院衛生署管制藥品管理局鑑定書各1 紙在卷可參，而被
    告及證人甲○○均陳稱其2 人並無怨隙糾紛等語，益證證人
    甲○○為警查獲後，係基於其確曾於前揭時、地，3 次向被
    告購買第三級毒品之事實，而主動供出其毒品購買之來源，
    應非出於故意誣陷被告之動機，是其於警詢、檢察官偵訊及
    本院審理時證述於前揭時、地，3 次向被告購買第三級毒品
    K他命等語，堪以採信。
  (三)被告雖於警詢中陳稱「我跟小蔣也是1包買600元，再轉賣給
    甲○○，我沒想要賺過甲○○的錢。」等語，而否認從中獲
    利，故無從查悉其獲得多少利益。然販賣毒品因係違法行為
    ，非可公然為之，亦無公定價格，容易分裝並增減份量，而
    每次買賣之價量，可能隨時依雙方關係深淺、資力、需求量
    及對行情之認知、來源是否充裕、查緝是否嚴緊、購買者被
    查獲時供述購買對象之可能風險之評估等，而異其標準，非
    可一概而論，從而販賣之利得，除行為人就販賣之價量俱臻
    明確供述外，委難察得實情，然販賣之人從價差或量差中牟
    利之方式雖異，其意圖營利之販賣行為則同一，復衡以近年
    來毒品之濫用，危害國民健康與社會安定日益嚴重，治安機
    關對於販賣毒品之犯罪行為，無不嚴加查緝，已使毒品不易
    取得且物稀價昂，衡情販毒者豈有甘冒被取締移送法辦判處
    重刑之危險而以原價轉讓毒品之理，是其販入之價格必較其
    出售之價格為低，而有從中賺取買賣價差牟利之意圖及事實
    ，應屬合理認定（最高法院98年度台上字第1424號判決意旨
    參照）。衡諸常情，被告應無可能甘冒遭查緝之風險，無利
    益而為甲○○代購毒品，甲○○亦無故意誣陷被告或故意隱
    瞞委託被告代購毒品之事之理，故被告辯稱並無獲利，僅係
    幫甲○○調貨等語，顯係事後飾卸之詞，委不足採。本件被
    告販賣第三級毒品K 他命之犯行堪以認定，應依法論科。
三、查K他命屬毒品危害防制條例第2條第2項第3款所列之第三級
    毒品，依法不得販賣。故核被告所為，係犯毒品危害防制條
    例第4條第3項之販賣第三級毒品罪。檢察官起訴意旨雖認被
    告係轉讓第三級毒品K 他命與甲○○，然被告基於營利之意
    思，而販賣該毒品與甲○○之事實，既經認定，惟其基本社
    會事實相同，且經本院於審判期日踐行告知義務，並由檢辯
    雙方依法辯論，爰依刑事訴訟法第300 條之規定，變更檢察
    官所引應適用之法條，併此敘明。被告先後3 次犯行，犯意
    係屬各別，應予分論併罰。被告有事實欄所載之前案紀錄及
    執行資料，有臺灣高等法院被告前案紀錄表1 紙在卷可佐，
    其受徒刑之執行完畢後，5 年以內故意再犯本件有期徒刑以
    上之罪，為累犯，俱應依刑法第47條第1 項之規定加重其刑
    。爰審酌被告否認犯行，態度非佳，未見悔意，其3 次販賣
    與甲○○之第三級毒品K 他命數量非鉅，再參酌其犯罪之動
    機、目的、手段、對於社會治安所生危害等一切情狀，分別
    量處如主文所示之刑，且定其應執行之刑，以示懲儆。至扣
    案之門號0000000000號SIM卡1枚，係被告所有供犯罪所用之
    物，經應依毒品危害防制條例第19條第1項之規定沒收之，
    另被告販賣第三級品K他命所得共計1,800元雖未扣案，仍應
    依上開規定沒收之，如全部或一部不能沒收時，以其財產抵
    償之。
四、再扣案之含第三級毒品K他命成分之白色粉末1包（檢體編號
    ：X00000000號，驗餘含塑膠袋及標籤重0.623公克），係被
    告於97年3月12日凌晨3時30分許，賣與甲○○之毒品，屬甲
    ○○所有；另扣案含第三級毒品K 他命成分之白色或無色透
    明結晶或結晶性粉末1包（檢體編號：X00000000號，驗餘含
    塑膠袋及標籤重1.870公克），係甲○○於97年3月13日15時
    30分許為警查獲後，以電話聯繫乙○○佯稱欲再購買第三級
    毒品K 他命相約見面，為警循線逮捕依約前來之被告而扣得
    ，該部分之事實未據檢察官起訴，核與本件被告之犯行無關
    ，爰均不予宣告沒收，附此敘明。
據上論斷，應依刑事訴訟法第299條第1項前段、第300 條，毒品
危害防制條例第4條第3項、第19條第1 項，刑法第11條前段、第
47 條第1項、第51條第5款、第9款，判決如主文。
本案經檢察官郭昭吟到庭執行職務
中    華    民    國    98    年    4     月    24    日
                  刑事第十八庭  審判長法  官  胡宗淦
                                      法  官  林芳華
                                      法  官  彭慶文
上正本證明與原本無異。
如不服本判決應於收受送達後10日內向本院提出上訴書狀，並應
敘述具體理由；其未敘述上訴理由者，應於上訴期間屆滿後20日
內向本院補提理由書（均須按他造當事人之人數附繕本）「切勿
逕送上級法院」。
                                      書記官  陳怡君
中    華    民    國    98    年    4     月    27    日
附錄法條：
毒品危害防制條例第4條
製造、運輸、販賣第一級毒品者，處死刑或無期徒刑；處無期徒
刑者，得併科新臺幣1 千萬元以下罰金。
製造、運輸、販賣第二級毒品者，處無期徒刑或7 年以上有期徒
刑，得併科新臺幣7 百萬元以下罰金。
製造、運輸、販賣第三級毒品者，處5 年以上有期徒刑，得併科
新臺幣5 百萬元以下罰金。
製造、運輸、販賣第四級毒品者，處3 年以上10年以下有期徒刑
，得併科新臺幣3 百萬元以下罰金。
製造、運輸、販賣專供製造或施用毒品之器具者，處1 年以上7
年以下有期徒刑，得併科新臺幣1 百萬元以下罰金。
前五項之未遂犯罰之。


司法院資訊處製作；財團法人民間司法改革基金會備份。
